臺灣臺北地方法院刑事判決　　　　　　　　　　　　　九十三年度易字第七七六號
　　公　訴　人　臺灣臺北地方法院檢察署檢察官
　　被　　　告　乙○○
　　指定辯護人　本院公設辯護人　沈芳萍
右列被告因貪污等案件，經檢察官聲請以簡易判決處刑（九十三年度偵字第五六七七
號），嗣經本院刑事簡易庭（受理案號：九十三年度簡字第一四五九號）認為不宜以
簡易判決處刑移送本院，本院改依通常訴訟程序審理，判決如左：
    主  文
乙○○依據法令從事公務之人員，侵占公有器材，處有期徒刑貳年柒月，褫奪公權貳
年；又依據法令從事公務之人員，竊取公有器材，處有期徒刑貳年柒月，褫奪公權貳
年；應執行有期徒刑伍年，褫奪公權貳年。
    事      實
一、乙○○前任職於台北市大安區○○○路○段一三四號之「國立台北師範學院」擔
    任勤務班工友，於民國九十二年十月十三日調至該學院明德樓服務，負責視聽教
    學器材管理、借用登記及明德樓、新民樓之清潔工作，為依據法令從事公務之人
    ；詎其竟基於意圖為自己不法所有之犯意，在九十二年十一月初某日，將其公務
    上持有保管之明德樓一樓器材室內之華碩手提電腦二台予以侵占入己，得手後，
    並分別於九十二年十一月七日及同年月十七日將該二台手提電腦持至位於台北市
    大安區○○○路○段二六八號之「匯豐大安當舖」典當，各得新台幣（下同）六
    千元及九千元，且為掩飾上開犯行，遂至該學院至善樓地下一樓器材室內搬運二
    台手提電腦至其所管理之明德樓器材室，藉以規避器材遺失之責任。復另於九十
    二年十一月二十日晚上十時三十分許，基於意圖為自己不法所有之犯意，至前揭
    學院之至善樓地下一樓器材室無人居住之建築物內（無故侵入他人建築物罪部分
    ，未據告訴），竊取華碩牌手提電腦及ＥＰＳＯＮ牌單槍投影機各一台，得手後
    並將之搬運至該學院明德樓一樓器材室，準備伺機予以典當，嗣經國立台北師範
    學院事務主任甲○○於九十二年十一月二十一日上午九時許，查看至善樓之監視
    錄影帶，始發覺上情，報警查獲，而乙○○於為警查獲後，隨即於偵查中自白犯
    罪，並主動將前已典當之華碩手提電腦二台贖回，將電腦器材歸還該學院。
二、案經國立台北師範學院訴由台北市政府警察局大安分局報請台灣台北地方法院檢
    察署檢察官聲請以簡易判決處刑，嗣經本院刑事簡易庭認為不宜以簡易判決處刑
    移送本院，本院改依通常訴訟程序審理。
    理      由
一、右揭犯罪事實，業據被告乙○○於本院準備程序及審理中坦承不諱（見本院九十
    三年七月二十日、九月十四日準備程序筆錄及審理筆錄）；核與證人即國立台北
    師範學院事務主任甲○○於警詢及偵查中亦均指證稱，伊經查看監視錄影帶後，
    發現被告有到至善樓行竊器材一節均悉相符合（見九十二年十一月二十一日警詢
    筆錄及九十三年三月十三日訊問筆錄，前開筆錄分別附於台灣台北地方法院檢察
    署九十三年度偵字第五六七七號卷宗第十六頁至第十九頁、第三十頁至第三十一
    頁）；且被告將該學院明德樓器材室內之華碩手提電腦二台侵占後，分別於九十
    二年十一月七日及同年月十七日持該二台手提電腦至位於台北市大安區○○○路
    ○段二六八號之「匯豐大安當舖」典當，各得六千元及九千元等情，復亦經證人
    即匯豐大安當舖負責人張榮仁於警詢中證述綦詳（見九十三年三月二日警詢筆錄
    ，附於前開偵查卷宗第二頁），並有「匯豐大安當舖」收當物品登記簿及收據影
    本各二紙在卷足憑（附於前開偵查卷宗第五頁至第八頁），足見被告前開自白之
    內容與事實相符，是本件事證已臻明確，被告犯行堪以認定，應予以依法論科。
二、查被告任職於「國立台北師範學院」擔任勤務班工友，於九十二年十月十三日調
    至該學院明德樓服務，負責視聽教學器材管理、借用登記及明德樓、新民樓之清
    潔工作，為依據法令從事公務之人員，而該學院明德樓內置放之華碩手提電腦為
    屬公有器材，其因職務關係而掌管該器材，將之易持有為所有侵占入己之行為；
    以及另前往該學院至善樓地下一樓器材室，竊取華碩牌手提電腦及ＥＰＳＯＮ牌
    單槍投影機各一台之行為，核被告所為，係犯貪污治罪條例第四條第一款侵占公
    有器材罪，及同條例第四條第一款之竊取公有器材罪。又被告前開所犯侵占及竊
    取公有器材二罪間，犯意各別，罪名不同，應分論併罰之。另被告如前述，其任
    職國立台北師範學院擔任工友勤務，負責該校明德樓之視聽教學器材管理等業務
    ，為屬貪污治罪條例第二條前段之依法令從事公務之人員，故其侵占、竊取公有
    器材，自應適用貪污治罪條例第四條第一款處斷，檢察官聲請簡易判決處書認應
    適用刑法第三百三十六條第一項之公務侵占及同法第三百二十條第一項之竊盜罪
    容有未洽，故公訴人蒞庭後，爰更正起訴之法條為貪污治罪條例第四條第一款；
    又被告係將公務上持有明德樓之華碩手提電腦二台一次侵占入己，再分次持往「
    匯豐大安當舖」典當，因此其侵占公有器材之犯行，非屬連續犯，檢察官聲請簡
    易判決處刑書認被告此部分之犯行，為連續犯，亦容有誤會。又被告為前開貪污
    犯行後，業於偵查中自白犯罪，且已將典當之二台華碩手提電腦贖回交還予國立
    台北師範學院，此迭經證人甲○○於警詢中證述明確，依貪污治罪條例第八條第
    二項前段之規定，應就被告前開所犯之罪，各減輕其刑。另查被告素行良好並無
    任何前科紀錄，此有台灣高等法院被告全國前案記錄表一紙在卷可徵，其因一時
    失慮致觸犯刑章，且被告業於九十二年十一月二十一日遭受解僱，而衡酌被告已
    將典當之手提電腦贖回歸還學校，且手提電腦扣除折舊後之價值一台為三萬九千
    一百零五元，ＥＰＳＯＮ牌單槍投影機一台為十二萬二千五百元（有國立台北師
    範學院函文一份可資佐證），其侵害國家財產法益之金額，尚非鉅大，而犯罪後
    其即自白犯罪，並表示悔過之意，且減少司法資源之不必要浪費，是本院認被告
    犯下本罪之情狀，其情節尚堪憫恕，如依法判處被告前揭貪污治罪條例第四條第
    一款罪之法定最低度之刑，猶嫌過重，應依刑法第五十九條之規定各減輕其刑；
    爰審酌被告前開可憫恕之原因，及其係因經濟環境困難致誤罹刑章之犯罪動機、
    目的、手段、所造成之危害、其犯罪後態度良好等一切情狀，各量處如主文所示
    之刑，並均依貪污治罪條例第十七條規定，各宣告褫奪公權二年；且合併定其應
    執行刑及褫奪公權如主文所示。至於被告因犯貪污治罪條例第四條第一款之侵占
    及竊取公有器材罪，因其業已將犯罪所得之華碩手提電腦二台從當舖贖回歸還國
    立台北師範學院，因此，本院自無再依同條例第十條之規定諭知予以追繳，並發
    還被害人之必要，附此敘明。
據上論斷，應依刑事訴訟法第四百五十二條、第二百九十九條第一項前段，貪污治罪
條例第二條、第四條第一款、第八條第二項前段、第十七條，刑法第十一條前段、第
五十九條、第三十七條第二項、第五十一條第五款、第八款，判決如主文。
本案經檢察官劉承武到庭執行職務
中　　　華　　　民　　　國　　九十三　　年　　　九　　　月　　 三十 　　日
                                         台灣台北地方法院刑事第十庭
                                             審判長  法  官  廖紋妤
                                                     法  官  黃紹紘
                                                     法  官  蔡世祺
如不服本判決，應於判決送達後十日內，向本院提出上訴狀。
右正本證明與原本無異。
                                                     書記官  柯貞如
中　　　華　　　民　　　國　　九十三　　年　　　九　　　月　　 三十 　　日
附錄論罪科刑法條：貪污治罪條例第四條第一款。
貪污治罪條例第四條第一款
有下列行為之一者，處無期徒刑或十年以上有期徒刑，得併科新台幣一億元以下罰金
：
一  竊取或侵占公用或公有器材、財物者。
二  藉勢或藉端勒索、勒徵、強占或強募財物者。
三  建築或經辦公用工程或購辦公用器材、物品，浮報價額、數量、收取回扣或有其他
    舞弊情事者。
四  以公用運輸工具裝運違禁物品或漏稅物品者。
五  對於違背職務之行為，要求、期約或收受賄賂或其他不正利益者。
前項第一款至第四款之未遂犯罰之。
